臺灣彰化地方法院彰化簡易庭民事判決
109年度彰小字第912號
原      告  阮宣琳  
被      告  馬帷豐  
訴訟代理人  邱奕賢律師
            董冠毅  
            鄧白桃  

上列當事人間請求給付會款事件，本院於民國110年3月23日言詞
辯論終結，判決如下：
    主    文
原告之訴駁回。
訴訟費用新臺幣壹仟元由原告負擔。
    理由要領
一、按訴狀送達後，原告不得將原訴變更或追加他訴，但請求之
    基礎事實同一者，或擴張或減縮應受判決之聲明者，不在此
    限；當事人為訴之追加，除當事人合意繼續適用小額程序並
    經法院認為適當者，僅得於第436之8第1項之範圍內為之，
    民事訴訟法第255條第1項第2款、第3款、第436條之15分別
    定有明文。本件原告起訴時原係請求被告應給付原告新臺幣
    （下同）5萬5000元，及自支付命令送達翌日起至清償日止
    ，按週年利百分之5計算之利息，嗣於民國109年10月7日以
    書狀變更聲明為被告應給付原告7萬5000元，核其請求之基
    礎事實同一，擴張請求之金額仍屬10萬元以內，其所為之訴
    之追加，與前揭規定相符，應予准許。
二、原告主張：原告發起合會擔任會首，為內標制，會期自107
    年5月30日起至109年11月30日止，共31個月，每月開標日為
    每月30日，每期會款5000元，底標為400元（下稱系爭合會
    ）。被告參加1會，被告之配偶即訴外人鄧白桃參加2會，鄧
    白桃與被告已分別於107年6月30日、107年12月30日各得標1
    會。嗣於108年8月30日鄧白桃要來標會，因系爭合會有約定
    如有2會以上者不可連標，第二會需6個月後再標。擔心被告
    夫妻之後得標會款負擔太高無法繳納，希望鄧白桃再隔幾個
    月後再來投標，而未讓鄧白桃投標。鄧白桃隨即表示如果不
    讓其投標，其夫婦2人便不繼續繳納會款。被告遂自108年8
    月30日起至109年11月30日止共16期之會款均未繳納。嗣系
    爭合會後於108年11月停會，因原告尚欠鄧白桃5000元，故
    僅向被告請求給付15期（即108年9月30日起至109年11月30
    日）之會款共7萬5000元（5000元×15期=7萬5000元），爰依
    合會之法律關係提起本件訴訟等語。並聲明：被告應給付原
    告7萬5000元。
三、被告則以：被告參與系爭合會，惟被告尚未得標，仍屬活會
    會員，係其配偶鄧白桃得標2會。且系爭合會已於108年11月
    經原告無故停會，被告無再行繳納會款的必要等語置辯。並
    聲明：原告之訴駁回。　　
四、得心證之理由：
（一）原告主張系爭合會係由原告發起擔任會首，為內標制，會
      期自107年5月30日起至109年11月30日止，共31個月，每
      月開標日為每月30日，會款5000元，底標為400元。被告
      參加1會，鄧白桃參加2會，嗣於108年8月30日鄧白桃要來
      標會，原告未讓鄧白桃投標，系爭合會後於108年11月停
      會等情，有原告提出之合會標單為證，且為被告所不執爭
      ，此部分堪信為真實。
（二）原告另主張被告係於107年12月30日以1700元得標，惟自1
      08年8月30日起至109年11月30日止共16期會款均未繳納，
      爰向被告請求給付15期（即108年9月30日起至109年11月3
      0日止）之會款共7萬5000元，則為被告以前詞置辯。是本
      件爭點應為：1.被告有無於107年12月30日得標1會？2.如
      被告有得標1會，被告有無繳納自108年9月30日起至109年
      11月30日止共15期死會會款7萬5000元之義務？茲析述如
      下。
（三）被告有無於107年12月30日標1會？
    1.按當事人主張有利於己之事實者，就其事實有舉證之責任
      ，民事訴訟法第277條前段亦有明文。
    2.原告固主張被告有於107年12月30日以1700元得標1會，並
      出會單1張為證（見本院卷第40頁）。該會單上編號14被
      告姓名欄位後，有以電腦打字「1700」之字樣。另證人葉
      娟娟於審理中證稱：伊有參加系爭合會，每月開標日後，
      伊會打電話給原告問何人得標，得標金額多少，會作成紀
      錄，但只會記載得標金額，不會記載得標日期，伊該期如
      果沒有要投標便不會到投標會場。得標情形最清楚的人應
      該為會首，伊都是以會首提供給伊的資料為準。被告得標
      乙情，是聽原告轉述的，鄧白桃僅有得標1會；伊得標時
      會首拿該期合會金給伊時不會簽收等語（見本院卷第77頁
      ）。另證人葉娟娟雖提出其自行登記得標資料的會單，其
      上編號15被告姓名欄位（證人葉娟娟提出之會單與原告提
      出會單，自編號8起至31之會員姓名記載不同，均係遞延1
      號）後雖有手寫字跡記載「1700」（見本院卷第83頁），
      然證人葉娟娟已自陳被告得標乙情係聽原告轉述，其留存
      之會單亦係聽原告轉述後自行記錄等語，可知其並未在開
      標現場親眼見到被告投標並於該次得標。
    3.另證人王耀慶於審理中雖證稱：伊是原告的男朋友，伊沒
      有親眼看到被告投標，只是有在系爭合會之會單上看到被
      告的姓名，才知道被告有得標，系爭合會的內容都是自原
      告處得知。伊忘記被告係何時得標，應該是在系爭合會一
      開始沒多久就標到了，但被告得標的金額取得多少合會金
      ，伊不知道。伊有看過被告去原告家裡吵架，被告及鄧白
      桃共參加3會，鄧白桃有2會，被告有1會；到108年8月30
      日時，鄧白桃係1個活會、1個死會，被告已經是死會了，
      鄧白桃還要來標走第3個會，因原告不讓鄧白桃標會，所
      以發生爭執，被告及鄧白桃就表示死會的部分也不願意再
      繳納會款等語（見本院卷第76頁）。可知證人王耀慶亦係
      就其未在場親自見聞之事實，轉述聽聞自原告陳述之經過
      。
    4.是前揭證人葉娟娟及王耀慶於本院之證述均核屬傳聞證據
      且其證述內容均係自原告之處聽聞而來，應屬與原告陳述
      相同之累積性證據，證明力薄弱，證人葉娟娟提出之會單
      亦係其聽原告陳述後之記載，均難以證明原告此部分主張
      之真實性。原告復未提出其他標單、收據等資料證明被告
      確實曾得標系爭合會之某期會款。是尚難僅憑證人葉娟娟
      、王耀慶之證述及其提出之會單即認定原告主張被告就系
      爭合會有得標之事實為真。
（四）被告有無繳納自108年9月30日起至109年11月30日止共15
      期之死會會款7萬5000元之義務？
　　1.會員應於每期標會後3日內交付會款。會首應於前項期限
      內，代得標會員收取會款，連同自己之會款，於期滿之翌
      日前交付得標會員；逾期未收取之會款，會首應代為給付
      ；因會首破產、逃匿或有其他事由致合會不能繼續進行時
      ，會首及已得標會員應給付之各期會款，應於每屆標會期
      日平均交付於未得標之會員；會首就已得標會員依前項規
      定應給付之各期會款，負連帶責任，民法第709條之7第1
      項、第2項、第709條之9第1項前段、第2項分別定有明文
      。　
　  2.本件原告提出之證據既無從認定被告有得標系爭合會，即
      應認定被告仍為未得標之活會會員，且原告另亦自承系爭
      合會已於108年11月30日起停會，被告既非已得標之會員
      ，自無繳納自108年9月30日起至109年11月30日止共15期
      既會會款7萬5000元之義務。至於自108年9月30日起至108
      年10月30日止，尚繼續進行之系爭合會，被告身為活會會
      員，仍有給付扣除他人得標金額之會款義務，被告如未繳
      納，而由原告代為給付時，原告自得另行起訴主張被告給
      付。
　  3.被告另亦自承係鄧白桃得標2會，如原告主張系爭合會停
      會後，其有代已得標之會員給付未得標會員各期應給付之
      會款，則應提出已代給付之相關證據，另行對已得標之會
      員，依連帶債務之法律關係起訴，主張請已得標之會員給
      付其已代墊之會款款項。
五、綜上所述，原告依合會之法律關係，請求被告給付7萬5000
    元，為無理由，應予駁回。
六、本件事證已臻明確，兩造其餘主張與攻擊防禦方法及所提證
    據，經審酌後認與判決之結果不生影響，爰不另一一論述，
    併此敘明。
七、訴訟費用負擔之依據：民事訴訟法第78條。
中　　華　　民　　國　　110 　年　　4 　　月　　13　　日
                  臺灣彰化地方法院彰化簡易庭
                      法　官　李欣恩
以上正本係照原本作成。　　　　　　　　　　　
如對本判決不服，須以判決違背法令提起上訴，並應於送達後20
日內，向本院提出上訴狀並表明上訴理由（須附繕本）。
中　　華　　民　　國　　110 　年　　4 　　月　　13　　日
                      書記官  石坤弘